臺灣板橋地方法院刑事判決　　　　　　　93年度訴字第2299號
公　訴　人　臺灣板橋地方法院檢察署檢察官
被　　　告　甲○○
上列被告因誣告等案件，經檢察官提起公訴（93年度偵字第1765
0 號），本院判決如下：
    主  文
甲○○證人於檢查官偵查時，於案情有重要關係之事項，供前具
結，而為虛偽陳述，處有期徒刑月。
    事  實
一、甲○○有竊盜前科，其於民國90年間復因竊盜案件，經臺灣
    新竹地方法院於91年5 月30日以90年度易字第856 號判處有
    期徒刑3 月，於91年7 月30日撤回臺灣高等法院91年度上易
    字第1991號上訴後確定，又91年間因施用毒品案件，經本院
    於91年11月24日以91年度易字第2598號判處施用第一級毒品
    部分有期徒刑6 月、施用第二級毒品部分有期徒刑7 月，定
    應執行刑有期徒刑1 年，另於91年間再因竊盜案件，經本院
    於91年6 月12日以91年度易字第916 號判處有期徒刑3 年、
    刑之執行前令入勞動場所強制工作3 年，經臺灣高等法院於
    91年11月15日以91年度上易字第2114號撤銷原判決判處有期
    徒刑3 年，刑之執行前令入勞動場所強制工作3 年確定，後
    二案更定有期徒刑部分為3 年9 月（現於臺灣泰源技能訓練
    所執行中，均不構成累犯）。詎其不思悛悔，於91年4 月10
    日上午11時6 分許，在臺灣板橋地方法院檢察署檢察官就91
    年度偵字第3375號乙案偵查時，基於偽證之故意，就林峻銘
    並無販賣第一級毒品海洛因乙案有重要關係之事項，於供前
    具結後，虛偽陳述：伊曾於同年2 月2 日凌晨2 、3 時許，
    在臺北縣新莊市○○路505 號4 樓，以新台幣（下同）3000
    元之代價，向林峻銘購買第一級毒品海洛因1 包云云，妨害
    犯罪偵查機關對於犯罪偵查之正確性，並加損害於林峻銘。
    惟於93年9 月9 日本院審理93年度訴字第742 號（於93年11
    月1 日確定）林峻銘違反毒品危害防制條例案件時，及於同
    月30日臺灣板橋地方法院檢察署檢察官偵查時，在本院93年
    度訴字第742 號裁判確定前自白偽證。
二、案經臺灣板橋地方法院檢察署檢察官自動檢舉偵查起訴。
    理  由
一、訊據被告甲○○於本院審理時，坦承前開偽證事實不諱，而
    被害人林峻銘未販賣第一級毒品海洛因予被告乙節，亦據本
    院於93年9月23日93年度訴字第742號刑事判決確定，認定屬
    實，並經本院依職權調閱上開刑事卷宗無誤。本件事證業臻
    明確，被告犯行堪為認定，應依法論科。
二、核被告所為，係犯刑法第168 條於檢察官偵查時證人於案情
    有重要關係之事項供前具結而為虛偽陳述罪。按刑法第172
    條偽證罪自白減輕或免除其刑之規定，所謂於虛偽陳述之案
    件裁判確定前自白者，係指於案情有重要關係之事項，為虛
    偽陳述後，而自白其陳述係屬虛偽者而言，上訴人嗣後變更
    以往之陳述內容，並未自白前二次之陳述係屬虛偽，尚不能
    解免裁判權陷於誤用或濫用之虞，即與該條規定不相符合，
    不能減免其刑，最高法院72年台上字第3311號判例闡明綦詳
    。查被告於91年12月17日偵查中僅為不認識被害人之陳述（
    參見91年度偵字第3375號偵查卷第95頁），又於92年3 月18
    日偵查中所為不認識被害人及被害人未販賣毒品予其施用，
    暨陳稱係承辦警員要其配合等語（參見92年度偵續字第80號
    偵查卷第23頁正、反面），揆之前開說明，均無自白可言。
    惟其所為偽證，於被害人所涉違反毒品危害防制條例案件之
    本院93年度訴字第742 號裁判確定前，於93年9 月9 日本院
    審理該案時（參見該案刑事卷第108 頁），及於同月30日偵
    查中，均明確自白其於91年4 月10日所為結證為不實（參見
    93 年 度他字第7419號偵查卷第9 頁），是應依同法第172
    條之規定，減輕其刑。本院審酌被告無端偽證他人販賣第一
    級毒品海洛因之重罪，不祗妨害犯罪機關對於犯罪偵辦之正
    確性，並使林峻銘有受重刑裁判之虞，故可謂惡行重大，又
    其有上開其他犯罪紀錄，有臺灣高等法院被告全國前案紀錄
    表可查，是素行不良，惟能自白犯行，足見良知未泯，兼衡
    其終知坦承犯行，及其智識程度、犯罪動機、目的、手段等
    一切情狀，爰諭知如主文所示之刑，以示懲儆。
三、起訴書另認被告於92年3 月18日在同署檢察官偵查時，結證
    ：渠不認識林峻銘，林峻銘根本無販賣毒品予渠乙事，警詢
    中係警察叫渠配合如是說等語，及於93年9 月9 日同署檢察
    官到庭執行本院93年度訴字第742 號審理時，其結稱：渠未
    曾向林峻銘購買毒品，藥頭實為綽號「阿華」之人，警詢中
    所供，係因案發前2 星期許，林峻銘積欠其購買電腦費用60
    00元，警察要求供出藥頭，而「阿華」未開機，無法聯絡，
    故誣指向林峻銘購買毒品，林峻銘於交保後，又不還款，故
    記恨在心，於91年4 月10日偵查中復指林峻銘販毒，實均虛
    偽等語，亦涉犯偽證罪嫌云云。按犯罪事實應依證據認定之
    ，無證據不得認定犯罪事實，刑事訴訟法第154 條第2 項定
    有明文。又按，偽證罪之構成，以於執行審判職務之公署或
    於檢察官偵查時對於案情有重要關係之事項，供前或供後具
    結，而為虛偽之陳述為要件，所謂虛偽之陳述，係指與案件
    之真正事實相悖，而足以陷偵查或審判於錯誤之危險者而言
    ，若供證與實情相符，究與偽證罪不該當。查被告於警詢及
    偵查中所稱被害人販賣第一級毒品海洛因予其施用乙事，並
    非事實，誠如前述，從而，被告於92年3 月18日、93年9 月
    9 日上述結證，要與實情無悖，是無偽證可言。而本院就此
    復查無其他證據可認被告確尚涉偽證犯嫌，故不能證明渠犯
    罪。茲起訴書既認此部分與被告應論之前開偽證罪部分，具
    裁判上1 罪之連續犯關係，故毋庸就此另為無罪判決之諭知
    。
四、起訴書復以被告因施用毒品案件，於91年2 月2 日下午3 時
    30分許，為警在臺北縣新莊市○○路505 號4 樓查獲，竟基
    於意圖使林峻銘受刑事處分，而向該管公務員誣告之故意，
    於同日晚間9 時許至同日晚間10時50分許（起訴書誤載為同
    日晚間10時），在臺北縣政府警察局新莊分局光華派出所警
    詢時，向承辦警員陳稱，渠自91年1 月下旬之某日起至同年
    2 月2 日凌晨2 時許，各以2 、3 萬元不等之代價，前後4
    次，在臺北縣板橋市南雅夜市附近，向綽號「無牙」之林峻
    銘購買第一級毒品海洛因，並涉犯刑法第169 條第1 項之誣
    告罪嫌等語。按前述誣告罪，以使人受刑事或懲戒處分之意
    思，進而向該管公務員誣告為要件，若因公務員之推問，而
    為不利他人之陳述，縱其陳述，涉於虛偽，既無申告他人使
    受刑事或懲戒處分之意思，即與誣告罪之要件不符。查被告
    固不否認曾為前揭陳述，然於本院中已敘明並無申告被害人
    犯罪之意思，且以該言詞乃應承辦警員之詢問而為回答等語
    為辯。經核上揭警詢筆錄前後文義（參見91年度偵字第3375
    號偵查卷第5 頁以下），確未見被告有申告之意思，且係答
    覆警詢之詞，是揆諸前述說明，自不得以誣告罪相繩。本院
    亦查無其他證據可認被告確尚涉誣告犯行，故不能證明渠犯
    罪。起訴書認此與被告所犯偽證罪間，屬裁判上1 罪之牽連
    犯關係，是復毋庸併為無罪判決之諭知。
據上論斷，應依刑事訴訟法第299 條第1 項前段，刑法第168 條
、第172 條，判決如主文。
本案經檢察官馬中琍到庭執行職務。
中　　華　　民　　國　　94　　年　　4　　月　　  22  　日
                     刑事第十七庭  審判長法  官  林海祥
                                         法  官  汪怡君
                                         法  官  朱敏賢
以上正本證明與原本無異
如不服本判決應於送達後10日內向本院提出上訴狀
                                         書記官  郭勝華
中　　華　　民　　國　　94　　年　　4　　月　　  22  　日
附錄本案論罪科刑法條全文：
刑法第168條
於執行審判職務之公署審判時或於檢查官偵查時，證人、鑑定人
、通譯於案情有重要關係之事項，供前或供後具結，而為虛偽陳
述者，處七年以下有期徒刑。
